【裁判字號】    94,上訴,3870
【裁判日期】    950330
【裁判案由】    違反槍砲彈藥刀械管制條例
【裁判全文】
臺灣高等法院刑事判決                94年度上訴字第3870號
上  訴  人
即  被  告  甲○○
上列上訴人因違反槍砲彈藥刀械管制條例案件，不服臺灣板橋地
方法院94年度訴字第798號，中華民國94年9月28日第一審判決（
起訴案號：臺灣板橋地方法院檢察署94年度核退偵字第216號）
，提起上訴，本院判決如下：
    主  文
上訴駁回。
    事  實
一、甲○○前曾於民國84年間，因肅清煙毒條例案件，經本院以
    84年度上訴字第5055號判處有期徒刑5年10月確定，入監服
    刑後，於88年1月28日假釋交付保護管束出監，於93年6月5
    日始縮短刑期假釋期滿（非累犯）。詎其猶不知悔改，在假
    釋期間，明知未經許可不得寄藏具有殺傷力之槍枝及子彈，
    竟未經許可，於93年5月間某日（起訴書略載為93年間），
    在其位於臺北縣板橋市○○路360巷53號4樓住處，受其友人
    陳伯沖之成年男子（業於93年6月6日死亡）委託，寄藏可發
    射子彈具有殺傷力之仿BERETTA廠M9型半自動手槍製造之金
    屬玩具手槍換裝土造金屬槍管而成之改造手槍1支（含彈匣1
    個，槍枝管制編號：0000000000）及直徑約9mm金屬彈頭之
    土造子彈16顆（經鑑驗試射，其中11顆均具殺傷力，餘5 顆
    不具殺傷力，起訴書誤載寄藏子彈為13顆，應予更正），甲
    ○○遂自彼時起，即未經許可非法持有寄藏上開具殺傷力之
    槍彈。嗣於93年11月30日11時30分許，因甲○○涉嫌毒品案
    件，經警持搜索票依法至其位在臺北縣板橋市○○路32 巷2
    弄26號6樓頂樓加蓋處之住處執行搜索時，在上址房間內化
    妝台上發現黑色手提包內有海洛因等物，經警向甲○○詢問
    在該房間內還有何違禁物，甲○○於犯罪未被有偵查權之機
    關或公務員發覺前，即主動表示在衣櫃抽屜內還有違禁物，
    自首其非法寄藏持有上開槍彈，警方因而在衣櫃抽屜內查獲
    上開土造子彈以及以襪子包裏之上開改造手槍。
二、案經甲○○自首由臺北縣政府警察局新莊分局報請臺灣板橋
    地方法院檢察署檢察官偵查起訴。
    理  由
一、按刑事訴訟法第159條第1項雖規定，被告以外之人於審判外
    之言詞或書面陳述，除法律有規定外，不得作為證據。惟同
    法第159條之5第2項已規定，當事人、代理人或辯護人於法
    院調查證據時，知有第159條第1項不得為證據之情形，而未
    於言詞辯論終結前聲明異議者，視為有前項之同意（指同條
    第1項之同意作為證據）。經查本件被告、辯護人及檢察官
    於言詞辯論終結前，均未就所調查之證據主張有刑事訴訟法
    第159條第1項不得為證據之情形，是本案經調查之證據均有
    證據能力，合先敘明。
二、訊據被告甲○○對於前揭時、地非法寄藏具殺傷力改造玩具
    手槍1支、具殺傷力之土造彈11顆及不具殺傷力之土造子彈5
    顆等事實坦承不諱，並有搜索扣押筆錄、扣押物品目錄表各
    1紙在卷可稽，及上開改造玩具手槍1支（含彈匣1個）、子
    彈16顆扣案可資佐證。又扣案之上開改造玩具手槍1枝，係
    由仿BERETTA廠M9型半自動手槍製造之金屬玩具手槍換裝土
    造金屬槍管而成之改造手槍，機械性能良好，可擊發適用之
    子彈，認具殺傷力；送鑑子彈16顆，認均係直徑約9.0mm 金
    屬彈頭之土造子彈，經採樣5顆試射，其中2顆均可擊發，認
    均具殺傷力，另3顆，均無法擊發，認均不具殺傷力，有內
    政部警政署刑事警察局94年1月24日刑鑑字第0930242772 號
    槍彈鑑定書在卷可按。嗣經本院再將除上開已經試射子彈以
    外之其餘11顆子彈囑託內政部警政署刑事警察局鑑定，經實
    際試射，其中9顆均可擊發，均認具殺傷力，另2顆均無法擊
    發，均認不具殺傷力，有該局94年8月11日刑鑑字第0940109
    236號函覆存卷可考。又內政部警政署刑事警察局之改造手
    槍及子彈標準鑑驗流程，亦有內政部警政署刑事警察局95
    年1月9日刑鑑字第0940188319號函在卷可稽，事證明確，被
    告上開犯行堪以認定。
三、查被告行為後，槍砲彈藥刀械管制條例業於94年1月26日經
    總統令修正公布，於同年月28日生效，將原第11條刪除，原
    第11條第4項移併入現行該條例第8條第4項，並將原法定刑
    「處1年以上7年以下有期徒刑，併科新台幣7百萬元以下罰
    金」，提高為「處3年以上10年以下有期徒刑，併科新台幣
    7百萬元以下罰金」，經比較新舊法結果，被告所犯寄藏改
    造手槍犯行，以舊法法定刑較低而有利於被告，依刑法第2
    條第1項但書規定，應適用有利於被告之舊法，自應依修正
    前槍砲彈藥刀械管制條例第11條第4項之未經許可寄藏可發
    射子彈具有殺傷力之改造手槍罪處斷；至於同條例第12條，
    則並未有修正或增刪情形，毋庸為新舊法比較，合先敘明。
    核被告所為，係犯修正前槍砲彈藥刀械管制條例第11條第4
    項之未經許可寄藏可發射子彈具有殺傷力之改造手槍罪、現
    行槍砲彈藥刀械管制條例第12條第4項之未經許可寄藏子彈
    罪。而按槍砲彈藥刀械管制條例所稱之「寄藏」與「持有」
    ，均係將物置於自己實力支配之下，僅寄藏必先有為他人之
    持有行為，其保管本身所為之持有，乃係寄藏之當然結果，
    法律上自宜僅就寄藏行為包括之評價，不應另就持有予以論
    罪。另被告未經許可，無故寄藏上開改造手槍及子彈，其寄
    藏之繼續，為行為之繼續，至寄藏行為終了時，各應僅成立
    一罪。被告所犯上開二罪係以一行為觸犯數罪名，屬想像競
    合，應從一重之修正前槍砲彈藥刀械管制條例第11條第4項
    之未經許可寄藏具有殺傷力之改造手槍罪處斷。按刑法第62
    條所謂發覺，固非以有偵查犯罪權之機關或人員確知其人犯
    罪無誤為必要，而於對其發生嫌疑時，即得謂為已發覺；但
    此項對犯人之嫌疑，仍須有確切之根據得為合理之可疑者，
    始足當之，若單純主觀上之懷疑，要不得謂已發生嫌疑，最
    高法院72年台上字第641號判例意旨可資參照。經查，本案
    被告係因涉嫌毒品案件，經警聲請搜索票後，依法至其位在
    臺北縣板橋市○○路32巷2弄26號6樓頂樓加蓋處之住處執行
    搜索，而聲請搜索之案由為毒品危害防制條例，應扣押物為
    有關違反毒品危防制條例之不法證物，有卷附搜索票乙份在
    卷可考。又證人即執行搜索警員黃漢銘於審理時結證稱：當
    初據線報只知被告涉犯毒品案件，並未得悉被告持有槍彈，
    警方持搜索票至上址執行搜索時，查獲毒品等物後，向被告
    詢問在該房間有無其他毒品及槍枝等違禁物，被告有主動告
    知在衣櫃抽屜內還有槍彈，警方因而在衣櫃抽屜內查獲土造
    子彈及以襪子包裏之改造手槍；而伊之所以詢問被告槍枝事
    宜係伊個人習慣，並非有何跡象顯示被告持有槍枝等語綦詳
    ，並有臺北市政府警察局中正第二分局報告書在卷可稽。據
    上可知，警方執行搜索當時並不知悉被告住處內是否有槍，
    或被告是否持有槍枝甚明，亦無證據顯示警方當時已知悉或
    懷疑被告持有具殺傷力之槍彈，警員盤問被告是否持有槍，
    尚缺乏確切之證據合理懷疑被告非法寄藏槍枝，應屬單純主
    觀之懷疑。從而，被告在未被警員發覺其持有或寄藏槍枝之
    犯罪行為前，即於警方人員盤問之際，主動供承此事，並自
    行交出上開扣案槍、彈，進而接受裁判，符合自首之要件，
    應屬無疑，是被告自首並報繳其持有之全部槍枝、子彈，應
    依槍砲彈藥刀械管制條例第18條第1項前段規定，減輕其刑
    。另按假釋中更犯罪，受有期徒刑以上刑之宣告，祇得為撤
    銷假釋之原因，不適用累犯之規定（最高法院25年非字第
    101號判例可資參照）。查本案被告雖前曾於84年間因肅清
    煙毒條例案件，經本院以84年度上訴字第5055號判處有期徒
    刑5年10月確定，入監服刑後，嗣於88年1月28日假釋付保護
    管束出監，於93年6月5日始縮短刑期假釋期滿，有本院被告
    前案紀錄表在卷可稽，惟其於假釋中之93年5月間起，即再
    犯本件有期徒刑以上之罪，依前揭判決意旨，僅構成撤銷假
    釋之原因，與累犯之構成要件不符，不能論以累犯，故公訴
    人認被告於本案構成累犯，容有誤會，併此敘明。
四、原審因依修正前槍砲彈藥刀械管制條例第11條第4項、現行
    槍砲彈藥刀械管制條例第12 條第4項、第18條第1項前段，
    刑法第11條前段、第2條第1項但書、第55條、第42條第2項
    、第38條第1項第1款，罰金罰鍰提高標準條例第2條，現行
    法規所定貨幣單位折算新臺幣條例第2條規定，並審酌被告
    之犯罪動機、目的、手段、生活狀況、智識程度，其有如事
    實欄所述前科，此有上開前案紀錄表在卷可稽，足見其品行
    非佳，又其未經主管機關許可擅自寄藏持有具殺傷力之槍彈
    ，對社會治安顯有危害，兼斟酌其寄藏上開改造手槍之時間
    非長，且於犯後已知坦承犯行，態度尚屬良好等一切情狀，
    以被告甲○○未經許可，寄藏可發射子彈具有殺傷力之改造
    玩具手槍，處有期徒刑1年4月，併科罰金新臺幣6萬元，併
    諭知罰金易服勞役之折算標準。又就扣案之改造玩具手槍1
    枝（含彈匣1個，槍枝管制編號0000000000），具有殺傷力
    ，屬違禁物，應依刑法第38條第1項第1款之規定宣告沒收；
    至於扣案之土造子彈16顆，均經試射，其中5顆，均無法擊
    發，不具傷殺力，餘11顆，雖均認具殺傷力，惟業經鑑驗試
    射，已擊發而不復具殺傷力，已非屬違禁物，故均無從依法
    併予宣告沒收，其認事用法，洵無不當，量刑亦屬妥適，被
    告上訴指摘原判決量刑過重而不當云云，非有理由，其上訴
    應予駁回。
五、被告經合法傳喚，無正當之理由不到庭，爰不待其陳述，逕
    行判決。
據上論斷，應依刑事訴訟法第368條、第371條，判決如主文。
本案經檢察官邱美育到庭執行職務。
中    華    民    國    95    年    3     月    30    日
                  刑事第八庭審判長法  官  鄭文肅
                                  法  官  陳國文
                                  法  官  江國華
以上正本證明與原本無異。
如不服本判決，應於收受送達後10日內向本院提出上訴書狀，其
未敘述上訴之理由者並得於提起上訴後10日內向本院補提理由書
（均須按他造當事人之人數附繕本）。
                                  書記官  陳玉嬋
中    華    民    國    95    年    4     月    4     日
附錄本案論罪科刑法條全文：
修正前槍砲彈藥刀械管制條例第11條：
未經許可，製造、販賣或運輸第4條第1項第1款所稱其他可發射
金屬或子彈具有殺傷力之各式槍砲者，處5年以上有期徒刑，併
科新臺幣1千萬元以下罰金。
未經許可，轉讓、出租或出借前項所列槍砲者，處3年以上10年
以下有期徒刑，併科新臺幣7百萬元以下罰金。
意圖供自己或他人犯罪之用，而犯前2項之罪者，處無期徒刑或
7年以上有期徒刑，併科新臺幣1千萬元以下罰金。
未經許可，持有、寄藏或意圖販賣而陳列第一項所列槍砲者，處
1年以上7年以下有期徒刑，併科新臺幣7百萬元以下罰金。
第1項至第3項之未遂犯罰之。
修正後槍砲彈藥刀械管制條例第12條
未經許可，製造、販賣或運輸子彈者，處1年以上7年以下有期徒
刑，併科新臺幣5百萬元以下罰金。
未經許可，轉讓、出租或出借子彈者，處6月以上5年以下有期徒
刑，併科新臺幣3百萬元以下罰金。
意圖供自己或他人犯罪之用，而犯前2項之罪者，處3年以上10
年以下有期徒刑，併科新臺幣7百萬元以下罰金。
未經許可，持有、寄藏或意圖販賣而陳列子彈者，處5年以下有
期徒刑，併科新臺幣3百萬元以下罰金。
第1項至第3項之未遂犯罰之。


司法院資訊處製作；財團法人民間司法改革基金會備份。
